【裁判字號】    99,輔宣,8
【裁判日期】    990531
【裁判案由】    輔助宣告
【裁判全文】
臺灣宜蘭地方法院民事裁定               99年度輔宣字第8號
聲  請  人  甲○○
上列聲請人聲請輔助宣告事件，本院裁定如下：
    主      文
宣告乙○○（女，民國○○年○月○日生，身分證統一編號：Ｚ00000
0000號，住宜蘭縣五結鄉○○○路2號4樓）為受輔助宣告之人。
選定甲○○（女，民國○○年○月○○日生，身分證統一編號：Ｚ0000
00000號）為受輔助宣告之人之輔助人。
聲請程序費用新臺幣壹仟元由受輔助宣告之人負擔。
    理  由
一、按「對於因精神障礙或其他心智缺陷，致其為意思表示或受
    意思表示，或辨識其意思表示效果之能力，顯有不足者，法
    院得因本人、配偶、四親等內之親屬、最近一年有同居事實
    之其他親屬、檢察官、主管機關或社會福利機構之聲請，為
    輔助之宣告」，民法第15條之1第1項定有明文。
二、本件聲請人甲○○主張其母乙○○於民國97年1月26日經鑑
    定為輕度智能不足，致為意思表示或受意思表示，或辨識其
    意思表示效果之能力顯有不足，為此依法聲請對乙○○為輔
    助宣告等語。
三、本院審驗乙○○之心神狀況，並採用財團法人羅許基金會羅
    東博愛醫院精神科專科醫師陳彥蓉之精神鑑定報告，認陳女
    因受智能障礙影響，已致其為意思表示或受意思表示，或辨
    識其所為意思表示效果之能力，顯有不足；陳女適合在庇護
    性家庭或機構中生活，或在輔助之下學習重複性高且步驟簡
    單的工作，此有該院99年5月20日羅博醫字第2010050124號
    函所附精神鑑定報告書附卷可稽。爰依首開民法第15條之1
    第1項之規定，宣告乙○○為受輔助宣告之人。
四、次按受輔助宣告之人，應置輔助人；輔助人及有關輔助之職
    務，準用第1111條至第1111條之2之規定，民法第1113條之1
    定有明文。再按「法院為監護之宣告時，應依職權就配偶、
    四親等內之親屬、最近一年有同居事實之其他親屬、主管機
    關、社會福利機構或其他適當之人選定一人或數人為監護人
    。法院為前項選定及指定前，得命主管機關或社會福利機構
    進行訪視，提出調查報告及建議。監護之聲請人或利害關係
    人亦得提出相關資料或證據，供法院斟酌」、「法院選定監
    護人時，應依受監護宣告之人之最佳利益，優先考量受監護
    宣告之人之意見，審酌一切情狀，並注意下列事項：一、受
    監護宣告之人之身心狀態與生活及財產狀況；二、受監護宣
    告之人與其配偶、子女或其他共同生活之人間之情感狀況；
    三、監護人之職業、經歷、意見及其與受監護宣告之人之利
    害關係；四、法人為監護人時，其事業之種類與內容，法人
    及其代表人與受監護宣告之人之利害關係」，民法第1111條
    、第1111條之1亦分別定有明文。
五、查聲請人甲○○為乙○○之女，而上開精神鑑定報告書記載
    「陳女是她的父母所生唯一的孩子，因父母都是第二段婚姻
    ，故陳女有兩位同父異母的姊姊，以及同母異父的的一姐二
    兄；早期家中經濟情況良好，但因父親及哥哥好賭而家道中
    落；陳女十八歲時，她的丈夫入贅至陳家，兩人共育有三女
    二男；年輕時，丈夫在夜市經營小吃生意，陳女因能力不足
    未能協助他，反而偶爾由他們的小孩幫忙；十多年前，丈夫
    因癌症病逝，病逝前兩人關係不睦；陳女的親職功能也不佳
    ，故與子女的關係疏離；目前二女兒即聲請人為陳女之主要
    照顧者，提供平日生活費和零用錢」等語，足見聲請人有意
    願，並有能力輔助乙○○。再乙○○之子女李慧如、李秀玲
    、李陳翔、甲○○均同意由聲請人擔任乙○○之輔助人，此
    有該4人出具之同意書1件在卷可憑。爰依法選定聲請人甲○
    ○擔任乙○○之輔助人。
六、依民事訴訟法第624條之1第3項、第608條第1項，裁定如主文
    。
中    華    民    國    99    年    5     月    31    日
                  臺灣宜蘭地方法院家事法庭
                      法  官  周健忠
以上正本與原本無異。
如不服本裁定關於選定輔助人之部分，應於送達後10日內向本院
提出抗告狀，並繳納抗告費新臺幣1千元；其餘關於輔助宣告之
部分，不得抗告。
中    華    民    國    99    年    5     月    31    日
                      書記官  姚國華

司法院資訊處製作；財團法人民間司法改革基金會備份。
